【裁判字號】    99,交易緝,1
【裁判日期】    991117
【裁判案由】    過失傷害
【裁判全文】
臺灣基隆地方法院刑事判決             99年度交易緝字第1號
公  訴  人  臺灣基隆地方法院檢察署檢察官
被      告  甲○○
上列被告因過失傷害案件，經檢察官提起公訴（97年度偵緝字第
389 號），被告就被訴事實為有罪之陳述，本院裁定改依簡式審
判程序審理後判決如下：
    主  文
甲○○因過失傷害人，累犯，處有期徒刑月，如易科罰金，以
新臺幣壹仟元折算壹日。
    事  實
一、甲○○前因施用第二級毒品案件，經本院於民國91年5 月1
    日，以91年度易字第148 號判決判處有期徒刑8 月，於93年
    4 月12日縮刑期滿執行完畢（構成累犯）。
二、甲○○於民國96年8 月25日晚間10時31分許，駕駛車牌號碼
    7T-7138 號自用小客車，沿臺北縣金山鄉○○○○路，由金
    山往石門方向行駛，途經同路東向38公里600 公尺即金山鄉
    ○○○路口處，甲○○迴轉欲往金山方向行駛。當時天候為
    陰，夜間無照明，柏油路面乾燥，無缺陷，無障礙物，視距
    良好，道路型態屬三岔路口，有閃光號誌（但當時未正常運
    作），該岔路口有可以迴轉之標誌。甲○○理應注意車輛行
    駛時，駕駛人應注意車前狀況，隨時採取必要之安全措施及
    汽車迴車前，應暫停並顯示左轉燈光或手勢，看清有無往來
    車輛，始得迴轉。而依當時情形，又無不能注意之情事，竟
    疏於注意，既未開頭燈且未打左轉燈光，於上開交岔路口貿
    然迴轉。當時適有丙○○騎乘車牌號碼385-BGH 號機車，後
    座搭友人潘韋利，由三芝往金山方向沿對向外側車道駛至該
    處，見甲○○之迴轉車輛時，已閃避不及，其機車前方撞及
    7T -7138號自用小客車之右後方，人車倒地，致丙○○因此
    受有顏面、四肢挫傷合併多處擦傷，頸椎挫傷等傷害。甲○
    ○則於肇事後停留在現場，且在有偵查權限之機關或員警知
    悉其犯行前，主動向據報前來處理之員警坦承係肇事人，並
    表示接受裁判之意。
三、案經告訴人丙○○訴由臺北縣政府警察局金山分局報告臺灣
    基隆地方法院檢察署檢察官偵查起訴。
    理  由
壹、程序事項：
    查本件被告甲○○所犯者非為死刑、無期徒刑、最輕本刑為
    3 年以上有期徒刑之罪或高等法院管轄第一審案件，其於準
    備程序進行中，先就被訴事實為有罪之陳述，經告知其簡式
    審判程序之旨，並聽取公訴人、被告之意見後，本院業已依
    刑事訴訟法第273 條之1 第1 項之規定，裁定改以簡式審判
    程序進行本案之審理。
貳、實體事項：
一、前揭犯罪事實，業據被告甲○○於本院準備程序及審理中坦
    承不諱，核與證人即告訴人丙○○於本院指訴事故發生經過
    相符，並據證人潘韋利、處理員警黃正雄於偵訊證述明確，
    且有道路交通事故現場圖、道路交通事故調查報告表(一)(
    二) 、台北縣政府警察局金山分局道路交通事故照片、北海
    岸金山醫院診斷證明書等（97年度偵字第806 號卷第23頁至
    第26頁、第28頁至第32頁、第18頁）在卷可稽；按車輛行駛
    時，駕駛人應注意車前狀況，隨時採取必要之安全措施及汽
    車迴車前，應暫停並顯示左轉燈光或手勢，看清有無往來車
    輛，始得迴轉。道路交通安全規則第94條第3 項、第106 條
    第5 款各定有明文。被告於駕駛抵達該路段而欲迴轉至對向
    車道時，自應注意車前狀況及對向來車情形，竟疏於注意，
    貿然迴轉至對向車道上，告訴人丙○○所騎乘，搭載潘韋利
    之機車閃避不及而發生碰撞，是被告違反上述道路交通安全
    規則而未盡其注意義務至明。復依附卷之交通事故調查報告
    表(一)所示：肇事當時雖屬夜晚，惟路面無缺陷、無障礙物且
    視距良好，並無不能注意之情事，而被告為考有駕駛執照之
    人，應熟知上開交通安全規則，若稍加注意，即可採取適切
    之措置以避免本件車禍事故之發生，故依當時之情形，顯無
    不能注意之情事，其竟疏未注意及此，以致肇事致人受傷，
    其有應注意能注意而不注意之過失責任，至為灼然，被告前
    開自白核與事實相符。告訴人丙○○因本件車禍受有上開傷
    害，有北海岸金山醫院診斷證明書在卷可考，且認被告駕車
    之違規行為，與告訴人之受傷結果間，具有因果關係。綜上
    ，被告所犯過失傷害犯行之罪證明確，應依法論科。
二、論罪科刑
  (一)核被告甲○○所為，係犯刑法第284 條第1 項前段之過失傷
    害罪。
  (二)被告有犯罪事實欄所示論罪科刑執行完畢情形，有臺灣高等
    法院被告前案紀錄表1 份附卷足憑，其於前案執行完畢後5
    年內，故意再犯本件有期徒刑以上之罪，為累犯，依刑法第
    47條第1 項加重其刑；又被告於肇事後，在未被發覺其為犯
    人前，自行撥打電話報警，並於台北縣政府警察局金山分局
    員警到場時自首承認其駕車肇事一節，業據證人黃正雄於偵
    訊時證述明確，且有台北縣政府警察局金山分局道路交通事
    故肇事人自首情形紀錄表、臺北縣政府警察局勤務指揮中心
    受理各類案件紀錄單各1 紙在卷可按，其對於未發覺之罪自
    首而接受裁判，應依刑法第62條前段自首之規定，減輕其刑
    ，並依法先加後減之。
  (三)本院審酌被告之行車未遵守交通規則而過失致告訴人丙○○
    受有傷害，暨被告迄今尚未與告訴人達成和解，賠償所受損
    害，並衡酌被告係自首，及其犯後態度等一切情狀，量處如
    主文所示之刑，並諭知易科罰金之折算標準，以示懲儆。
據上論斷，應依刑事訴訟法第284 條之1 、第273 條之1 第1 項
、第299 條第1 項前段，刑法第284 條第1 項前段、第47條第1
項、第62條前段、第41 條第1 項前段，刑法施行法第1 條之1，
判決如主文。
本案經檢察官乙○○到庭執行職務。
中    華    民    國    99    年    11    月    17    日
                  交通法庭法    官  吳佳齡
以上正本證明與原本無異。
如不服本判決應於收受送達後10日內向本院提出上訴書狀，並應
敘述具體理由；其未敘述上訴理由者，應於上訴期間屆滿後20日
內向本院補提理由書(均須按他造當事人之人數附繕本)「切勿逕
送上級法院」。
中    華    民    國    99    年    11    月    17    日
                          書 記 官  莊智凱
附錄論罪法條：
中華民國刑法第284條
（過失傷害罪）
因過失傷害人者，處 6 月以下有期徒刑、拘役或 5 百元以下罰
金，致重傷者，處 1 年以下有期徒刑、拘役或 5 百元以下罰金
。
從事業務之人，因業務上之過失傷害人者，處 1 年以下有期徒
刑、拘役或 1 千元以下罰金，致重傷者，處 3 年以下有期徒刑
、拘役或 2 千元以下罰金。

司法院資訊處製作；財團法人民間司法改革基金會備份。
